【裁判字號】    88,上易,61
【裁判日期】    900919
【裁判案由】    分割共有物
【裁判全文】
臺灣高等法院臺南分院民事判決  八十八年度上易字第六一號    Ｋ
      上  訴  人  財政部國有財產局臺灣南區辦事處臺南分處
                  （即被繼承人曾老尚遺產管理人及失蹤人癸○○財產管理人）
      法定代理人  卯  ○  ○
      訴訟代理人  辰  ○  ○
                  子  ○  ○
                  丑  ○  ○
                  寅  ○  ○
      上  訴  人  未  ○  ○
                  己○○○
      訴訟代理人  甲  ○  ○
      上  訴  人  壬○○○
                  巳  ○  ○
                  午  ○  ○
                  辛  ○  ○
                  酉  ○  ○
                  申  ○  ○
                  庚  ○  ○
                  丁  ○  ○
      被上訴人    乙  ○  ○
                  丙  ○  ○
                  戊  ○  ○
右當事人間請求分割共有物事件，上訴人對於臺灣臺南地方法院中華民國八十八年六
月十一日第一審判決（八十七年度訴字第六三九號），提起上訴，本院判決如左：
      主      文
原判決除確定部分外廢棄。
兩造共有之坐落於台南縣歸仁鄉○○段地號第一０一九號、地目建、面積四０八一平
方公尺之土地，其分割方法如附圖第一方案所示，即：編號Ａ部分、面積五四一點六
五平方公尺之土地，分歸被上訴人乙○○、丙○○、戊○○共同取得，並按應有部分
各三分之一之比例保持共有；編號Ｂ部分、面積一八０點五五平方公尺之土地，分歸
上訴人丁○○取得；編號Ｃ部分、面積七二二點二一平方公尺之土地，分歸上訴人財
政部國有財產局台灣南區辦事處台南分處（即被繼承人曾老尚之遺產管理人）取得；
編號Ｄ部分、面積三六０點五九平方公尺及編號Ｅ部分、面積三六一點六二平方公尺
之土地，分歸上訴人財政部國有財產局台灣南區辦事處台南分處（即失蹤人癸○○之
財產管理人）取得；編號Ｆ部分、面積四八一點四二平方公尺之土地，分歸上訴人未
○○、酉○○、申○○共同取得，並按未○○應有部分八分之五、酉○○應有部分八
分之一、申○○應有部分八分之二之比例保持共有；編號Ｇ部分、面積二四０點七四
平方公尺之土地，分歸上訴人壬○○○取得；編號Ｈ部分、面積一八七點二四平方公
尺之土地，分歸上訴人己○○○取得；編號Ｉ部分、面積五三點五平方公尺之土地，
分歸上訴人庚○○取得；編號Ｋ部分、面積二四０點七四平方公尺之土地，分歸上訴
人巳○○、午○○共同取得，並按應有部分各二分之一之比例保持共有；編號Ｌ部分
、面積二四０點七四平方公尺之土地，分歸上訴人辛○○取得；編號Ｊ部分、面積二
三一平方公尺及編號Ｍ部分、面積二三九平方公尺之土地，分歸兩造共同取得以供道
路使用，並按附表一所示之應有部分比例保持共有。
兩造間應提出補償及應受領補償之人與金額均如附表三所示。
第一審（除確定部分外）及第二審訴訟費用由兩造按如附表一所示之應有部分比例負
擔。
      事      實
甲、上訴人財政部國有財產局臺灣南區辦事處臺南分處（即被繼承人曾老尚遺產管理
    人及失蹤人癸○○財產管理人）方面：
  一、聲明：求為判決：（一）、原判決主文第二項部分廢棄。（二）、兩造共有之
      土地應採如附圖所示第三方案之分割方法分割。（三）、第二審訴訟費用由被
      上訴人負擔。
  二、陳述：除與原審判決記載相同者，予以引用外，另補稱：
    １、按失蹤人失蹤後，未受死亡宣告前，其財產之管理，依非訟事件法之規定，
        民法第十條定有明文，失蹤人既為生死不明之人，其當事人能力之有無，自
        亦在不明之狀態，法院於事實上應不能對失蹤人進行訴訟，有關失蹤人之財
        產之訴訟，自應以其財產管理人自己之名義為當事人，且此種生死不明之狀
        態，與僅為應為送達之處所不明之情形，尚屬有別，法院應不得准為公示送
        達（參照楊建華教授著民事訴訟法第三冊一書）。經查，系爭土地共有人之
        一癸○○曾由另一土地共有人辛○○於原審庭訊時証稱「其已失蹤」，且經
        台南縣歸仁鄉戶政事務所函復「從大正、明治、昭和至初次設籍均無設籍資
        料」等語明確，因之不論從人証、物証均足以証明癸○○已失蹤，則欲對失
        蹤人為財產上之訴訟行為，應先為其選任財產管理人，並以之為當事人始為
        適格。惟於原審中原告（即被上訴人）逕以癸○○為被告而起訴，癸○○既
        已無從為訴訟實施之行為，理應判決駁回之，然原審卻認「於有確切証據該
        人業已死亡前，應推定該人尚仍生存而有當事人能力，並得以之為被告，對
        之起訴」等語，再者，癸○○既已失蹤，事實上已無從對之為訴訟行為，應
        不生送達之問題，當不符合民事訴訟法第一百四十九條第一項第一款准為公
        示送達之規定。綜上所述，原審之認定事實、適用法律實有未當。
    ２、次按請求分割之共有土地，若有其他共有人之地上物，法院為分割時，應顧
        及社會經濟利益，儘量將地上之基地分與地上物所有人所有，本件上訴人於
        原審主張應將系爭土地東北方之空地分配予上訴人，惟原審法院以「緊臨系
        爭土地之同段一０二六地號土地係被上訴人及另一共有人吳水褔所共有，應
        分配給其等取得，始能達土地最大經濟效益」為由，而不採上訴人之分割方
        案。惟系爭土地之東南側有被上訴人所有之鐵骨造平房，按經驗法則及常理
        推斷，倘使被上訴人有意將系爭土地與同段一０二六地號土地合併使用，其
        於初始應會將該鐵骨造平房建於緊臨之同段一０二六地號土地，然卻占用系
        爭土地之東南側與同段一０二六地號土地完全不相接。由此可知，被上訴人
        應無將兩地號土地合併使用之意，原審之考量過於多慮。且被上訴人於系爭
        土地之持分足可單獨建築使用，則兩土地是否合併使用，應屬次要問題。反
        觀上訴人於系爭土地上並無建物，理應分配得以單獨建築使用之空地，因之
        上訴人主張分配於東北側之空地完全合情合理，如此被上訴人亦不需拆除建
        物，並符合上開分割共有物之原則。
    ３、系爭土地依台南縣歸仁地政事務所之複丈成果圖所示，其中間、西南方各有
        一南北向之道路，另西北方亦有一東西向之私設道路，該等私設道路之面積
        共計六三三平方公尺，理應由各共有人按其持分比例保持共有（最高法院六
        十九年台上字第一八三一號判例參照），然原審將癸○○之部分分配於西北
        方之東西向道路上，就分割後之價值加以考量，對癸○○甚為不公，茲上訴
        人業已獲得台灣台南地方法院八十八年度管字第四號民事裁定選任為失蹤人
        癸○○之財產管理人，基於管理職責，當盡力維護癸○○、曾老尚及其等繼
        承人之權益。為此狀請鈞院鑒核，准予判決如上訴之聲明，至感德便。
  三、證據：除援用於第一審所提之證據外，另補提台灣台南地方法院八十八年度管
      字第四號民事裁定、分割方案略圖及土地登記簿謄本各一紙等為証。
乙、上訴人庚○○方面：
    上訴人庚○○未於最後言詞辯論期日到場，惟據其先前到庭所為之陳稱如左：
  一、聲明：求為判決上訴駁回。
  二、陳述：除與原審判決記載相同者，予以引用外，另補稱：伊主張採用原審判決
      所採之分割方案（按即本判決附圖所示第一方案）較為公平，蓋如採上訴人財
      政部國有財產局臺灣南區辦事處臺南分處之方案，則伊所分得之土地將分割成
      二部分，另伊於系爭土地上並無房屋。
  三、證據：援用於第一審所提之證據。
丙、上訴人己○○○方面：
    上訴人己○○○未於言詞辯論期日到場，惟據其於準備程序期日中陳稱：
  一、聲明：求為判決兩造共有之系爭土地，其分割方案應採上訴人財政部國有財產
      局臺灣南區辦事處臺南分處提出之方案即如附圖所示之第三方案。
  二、陳述：除與原審判決記載相同者，予以引用外，另補稱：伊主張採用之分割方
      案與上訴人財政部國有財產局臺灣南區辦事處臺南分處提出之分割方案相同，
      亦即伊主張採用如附圖所示之第三分割方案較為公平，否則如採原判決所採之
      分割方案（按即本判決附圖所示第一方案），伊所分得之土地，其地形較不方
      正，另伊於系爭土地上並無房屋。
  三、證據：援用於第一審所提之證據。
丁、上訴人未○○方面：
    上訴人未○○未於言詞辯論期日到場，惟據其於本院履勘現場時陳稱系爭土地上
    門牌號碼為台南縣歸仁鄉沙崙三九五號及三九六號之房屋係伊所有。
戊、上訴人壬○○○、巳○○、午○○、辛○○、酉○○、申○○、丁○○方面：
    上訴人壬○○○、巳○○、午○○、辛○○、酉○○、申○○、丁○○等人未於
    言詞辯論期日到場，亦未提出任何書狀作何聲明或陳述。
己、被上訴人方面：
  一、聲明：求為判決：（一）、兩造共有坐落台南縣歸仁鄉○○段一０一九地號、
      地目建、面積四０八一平方公尺之土地，其分割方法如附圖所示第二方案，即
      編號Ａ部分，面積七二二．二二平方公尺部分，分歸被上訴人乙○○、丙○○
      、戊○○各按應有部分三分之一取得；編號Ｃ部分，面積七二二‧二一平方公
      尺之土地，分歸財政部國有財產局台灣南區辦事處台南分處（即被繼承人曾老
      尚之遺產管理人）取得；編號Ｄ部分，面積三六○‧五九平方公尺及編號Ｅ部
      分，面積三六一‧六二平方公尺之土地，分歸上訴人癸○○取得；編號Ｆ部分
      ，面積四八一‧四二平方公尺之土地，分歸上訴人未○○、酉○○、申○○，
      各按原應有部分比例取得；編號Ｇ部分，面積二四０．七四平方公尺之土地，
      分歸上訴人壬○○○取得；編號Ｈ部分，面積一八七．二四平方公尺之土地，
      分歸上訴人己○○○取得；編號Ｉ部分，面積五三．五平方公尺之土地，分歸
      上訴人庚○○取得；編號Ｋ部分，面積二四０．七四平方公尺之土地，分歸上
      訴人巳○○、午○○按原應有部分比例取得；編號Ｌ部分，面積二四０．七四
      平方公尺之土地分歸上訴人辛○○取得；編號Ｊ部分，面積二三一平方公尺及
      編號Ｍ部分，面積二三九平方公尺之土地，由兩造按原應有部分比例保持共有
      。（二）、訴訟費用由上訴人負擔。
  二、陳述：除與原判決記載相同者，予以引用外，另補稱：
    １、本件第一審被告丁○○之應有部分二十分之一已於訴訟繫屬後之民國八十八
        年六月二十一日移轉予被上訴人乙○○、丙○○、戊○○三人，計被上訴人
        乙○○、丙○○、戊○○取得後之應有部分為各十五分之一，此有土地登記
        簿謄本可稽，是原判決分予丁○○部分即附圖所示第一方案編號Ｂ部分，面
        積一八０．五五平方公尺之土地，應由被上訴人乙○○、丙○○、戊○○各
        按三分之一之比例承繼取得，並保持共有，合先敘明。
    ２、查坐落台南縣歸仁鄉○○段第一０一九地號土地，經核算地籍圖面積後，應
        為四０八一平方公尺，此有台南縣歸仁地政事務所於民國八十八年三月間所
        繪製之土地複丈成果圖在卷足憑，是本件訴請分割共有物事件，自應按共有
        土地之實際面積為分割。
    ３、本件上訴人財政部國有財產局台灣南區辦事處台南分處係土地共有人曾老尚
        之遺產管理人，在遺產管理關係存續中，遺產管理人有以自己名義為遺產起
        訴或被訴之資格。茲共有人之一曾老尚既已於大正三年十月二十七日死亡，
        且無民法第一千一百三十八條所列各順序之繼承人，另被上訴人乙○○聲請
        原審法院裁定選任上訴人財政部國有財產局台灣南區辦事處台南分處為被繼
        承人曾老尚之遺產管理人後，業經原審法院裁定准許乙節，亦有台灣台南地
        方法院八十七年度繼字第二五一號民事聲請卷宗可稽，是本件自應由財政部
        國有財產局台灣南區辦事處台南分處以自己名義應訴。
    ４、按人之權利能力，始於出生，終於死亡；次按有權利能力者，有當事人能力
        ，民法第六條及民事訴訟法第四十條第一項分別定有明文。又所謂當事人能
        力，係指得為民事訴訟當事人起訴或受訴之資格而言，所謂當事人適格，係
        指就特定訴訟標的有實施訴訟之權能而言，又按共有物之分割，於共有人全
        體有法律上之利害關係，必須全體為之，故請求分割共有物之訴，屬於民事
        訴訟法第五十六條第一項所謂訴訟標的對於共有訴訟之各人，必須合一確定
        者，是以分割共有物之訴訟，應以其他共有人全體為被告，當事人適格始無
        欠缺，再按當事人應為送達之處所不明者，受訴法院得依聲請，准為公示送
        達，民事訴訟法第一百四十九條第一項第一款固定有明文，其立法意旨在於
        當事人應為送達之處所不明，或有其他不能送達之客觀情形，以公告之方法
        而為送達，以免訴訟之延滯。查系爭土地其中應有部分十五分之三登記為上
        訴人癸○○所有之事實，此有日據時期土地登記簿謄本及光復後土地登記簿
        謄本各一件附卷可稽，據日據時期土地登記簿謄本所載，上訴人癸○○住所
        記載為台南州新豐郡歸仁庄沙崙一０一九番地，應認確有上訴人癸○○其人
        ，應無疑義，是於有確切證據証明該人業已死亡前，應推定該人尚仍生存而
        有當事人能力，並得以之為被告，對之起訴。次查雖原審依上開住所，函查
        台南縣歸仁戶政事務所檢送設籍上開住所之戶籍資料結果，亦查無上訴人癸
        ○○之設籍資料，惟此僅足以證明上訴人癸○○是否住所他遷不明而已，至
        上訴人癸○○則仍無證據證明其業已死亡，依法其自有當事人能力；又有無
        上訴人癸○○設籍之戶籍資料，僅是上訴人癸○○住居所是否現行方不明，
        得否聲請為公示送達之問題而已，至上訴人癸○○失蹤後，利害關係人固得
        依非訟事件法第四十九條第二項「如失蹤人未置財產管理人者，亦不能依同
        條第一項規定定財產管理人時，法院得依利害關係人之聲請，裁定選任財產
        管理人」之規定，聲請選任財產管理人，而於尚未選任財產管理人前，自應
        以該人為起訴或被訴之對象，是依上開說明，上訴人癸○○應有當事人能力
        ，則被上訴人對於他各共有人全體起訴，其當事人之適格自無欠缺。
    ５、按除因物之使用目的不能分割或約定有不能分割之期限外，各共有人得隨時
        請求分割共有物，民法第八百二十三條第一項定有明文。查系爭土地為兩造
        所共有，地目為建，兩造間並未訂有不分割之特約，依其使用目的，亦無不
        能分割之情形，兩造既無法達成協議分割，被上訴人依首揭條文之規定，訴
        請分割共有物，洵屬正當。查系爭土地北鄰同段一０二五及一０二六地號土
        地，並有一私設道路，靠近東側有空地，有東西向道路，東南側有一鐵骨造
        平房為被上訴人所有，東西向道路兩側有一棟三層加強磚造樓房為上訴人未
        ○○所有，緊臨一０一九之十三地號土地，系爭土地南側有木造平房為上訴
        人午○○所有，中間之三合院南側是巳○○所有，北側三合院磚造及北側磚
        造平房為上訴人未○○、申○○、酉○○三人所有，北方兩側木造屋及空地
        為未○○、申○○、酉○○使用等情，業經原審會同台南歸仁地政事務所派
        員至系爭土地現場履勘屬實，並製有勘驗筆錄及該所所繪製之土地複丈成果
        圖在卷可憑。
    ６、兩造共有之系爭土地雖東南方有一缺角，惟整體而言尚稱完整，雖上訴人財
        政部國有財產局台灣南區辦事處台南分處以被繼承人曾老尚在系爭土地上並
        無建物為由，而主張其應分得如附圖所示第三方案編號Ａ部分之土地，惟查
        被上訴人所分得之如附圖所示第二方案編號Ａ部分北方所緊臨之同段第一０
        二六地號土地乃被上訴人三人及上訴人丁○○所共有，依理自應分配予被上
        訴人取得，始能達土地最大經濟效益，況上訴人財政部國有財產局台灣南區
        辦事處台南分處分得之如附圖所示第二方案編號Ｃ部分，依土地複丈成果圖
        套繪結果，雖西南角部分有被上訴人乙○○所有之鐵造石棉瓦建物，惟被上
        訴人願意拆除該部分建物，則上訴人財政部國有財產局台灣南區辦事處台南
        分處所分得之如附圖所示第二方案編號Ｃ部分，亦可稱為空地，亦尚稱規則
        ，亦可做為整體規劃利用，上訴人財政部國有財產局南區辦事處台南分處所
        提之分割方案，自不足採，是綜合上開系爭土地形狀、現占有使用現狀及全
        體共有人之意願、於分割後各共有人所取得之土地，均面臨道路，並可使系
        爭土地充分利用以達最大經濟效益，亦符合共有人分割之利益等，認應採如
        附圖所示第二方案之分割方法，較為符合全體共有人之利益。
  三、證據：除援用於第一審所提之證據外，另補提土地登記簿謄本五紙及相片一張
      為證。
庚、本院依職權調閱台灣台南地方法院八十八年度管字第四號民事事件卷宗及依聲請
    履勘現場，並會同台南縣歸仁地政事務所人員測量。
      理      由
一、按人之權利能力，始於出生，終於死亡；又有權利能力者，有當事人能力，民法
    第六條及民事訴訟法第四十條第一項分別定有明文。經查：本件系爭土地確有所
    有權應有部分十五分之三登記為癸○○所有及系爭土地登記簿上，癸○○之住所
    記載為台南州新豐郡歸仁沙崙一０一九番地等情，有日據時期土地登記簿謄本
    及光復後土地登記簿謄本各一紙在卷可稽，足証系爭土地應有共有人癸○○其人
    之事實，應屬無疑，是於有確切證據足以証明癸○○業已死亡前，應推定癸○○
    現仍生存而有當事人能力，並得以之為被告，對之起訴至明。次查：本件經向台
    南縣歸仁戶政事務所函查癸○○之戶籍資料結果，雖查無共有人癸○○之設籍資
    料，惟此僅足以證明癸○○是否住所他遷不明而已，仍不足以証明癸○○確已失
    蹤，而已成為失蹤人。雖共有人辛○○於原審訊問時陳稱癸○○業已失蹤等語（
    見原審卷第一宗第三十八頁筆錄），惟並未提出任何客觀之証據予以佐証，自難
    僅憑其片面之詞即遽認癸○○確係失蹤人，是癸○○既非失蹤人，則原審以癸○
    ○為當事人，並對其為公示送達，自難謂有何不當，合先敘明。又本件於原審判
    決後，癸○○業經台灣台南地方法院於民國八十八年八月十六日認定為失蹤人，
    且選任上訴人財政部國有財產局臺灣南區辦事處臺南分處為失蹤人癸○○之財產
    管理人乙節，業經本院依職權調閱台灣台南地方法院八十八年度管字第四號民事
    事件卷宗查明屬實，並有台灣台南地方法院八十八年度管字第四號民事裁定一紙
    在卷可稽，是財政部國有財產局臺灣南區辦事處臺南分處聲明承受訴訟，依法並
    無不合，應予准許。次按分割共有物事件，係屬必要共同訴訟，是本件雖僅由原
    審被告即上訴人財政部國有財產局臺灣南區辦事處臺南分處（即被繼承人曾老尚
    遺產管理人及失蹤人癸○○財產管理人）提起上訴，惟依民事訴訟法第五十六條
    第一項第一款之規定，其效力仍及於同造而未提起上訴之未○○、己○○○、壬
    ○○○、巳○○、午○○、辛○○、酉○○、申○○、庚○○、丁○○等人，爰
    將之列為上訴人；又上訴人丁○○雖於訴訟繫屬中將其應有部分二十分之一移轉
    予乙○○、丙○○、戊○○三人，嗣戊○○又於受讓丁○○之應有部分六十分之
    一後，於訴訟繫屬中將其全部應有部分十五分之一轉讓予訴外人李宛珍，另辛○
    ○亦於訴訟繫屬中將其應有部分十五分之一移轉予訴外人吳炎東，惟乙○○、丙
    ○○、戊○○、李宛珍、吳炎東等人經本院以書面通知訴訟繫屬之情事後，均未
    聲請承當訴訟（並經兩造之同意），爰仍列丁○○、戊○○、辛○○等人為上訴
    人；又上訴人未○○、己○○○、壬○○○、巳○○、午○○、辛○○、酉○○
    、申○○、庚○○、丁○○等人經合法通知，均未於言詞辯論期日到場，核無民
    事訴訟法第三百八十六條所列各款情形，爰依被上訴人之聲請，由其一造辯論而
    為判決。
二、本件被上訴人起訴主張：坐落於台南縣歸仁鄉○○段地號第一０一九號，地目建
    ，面積０．四０八一公頃之土地（土地登記簿所載之面積雖為０．四一八一公頃
    ，惟經台南縣歸仁地政事務所人員實際測量結果，其面積僅為０．四０八一公頃
    ，爰依地政機關實測所得之面積，判決分割，併此敘明），乃兩造所共有，其應
    有部分如附表一所示，茲上開土地既無因使用目的而不能分割之情形，且兩造間
    復無不分割之協議，乃兩造間竟無法協議分割，爰依民法第八百二十四條第二項
    之規定訴請分割等情，業據被上訴人提出土地登記簿謄本一紙為證，並為到場之
    上訴人所不爭執，足証被上訴人此部分之主張，自堪信為真實，從而被上訴人訴
    請裁判分割，自屬正當，應予准許（按被上訴人於原審另請求兩造共有之坐落於
    台南縣歸仁鄉○○段地號第一０一九號土地，其面積四一八一平方公尺應更正為
    四０八一平方公尺部分，經原審法院判決被上訴人勝訴後，上訴人就此部分並未
    聲明不服，是本院審理之範圍僅止於上訴人上訴部分即請求裁判分割部分，合先
    敘明）；惟被上訴人主張應以本判決附圖所示第二方案分割系爭土地乙節，則為
    上訴人財政部國有財產局臺灣南區辦事處臺南分處（即被繼承人曾老尚遺產管理
    人及失蹤人癸○○財產管理人）與上訴人己○○○等人所否認，並以本件系爭土
    地之分割方法應採如本判決附圖所示第三方案分割較為公平等語抗辯，另上訴人
    庚○○則以本件系爭土地之分割方法應採如本判決附圖所示第一方案即原審判決
    所採之方案分割較為公平等語抗辯。是本件所應審究者乃系爭土地究應採何種分
    割方案分割較為妥適？
三、經查：本件系爭土地位於台南縣歸仁鄉郊區，依土地登記簿「編定使用種類」欄
    所載，屬一般農業區甲種建築用地，其地形略呈長方形，雖東南方有一缺角，惟
    整體而言尚屬完整，地勢亦稱平坦，土地中央有一寬約四至六公尺之如附圖所示
    第一方案編號Ｍ部分之既成道路貫穿南北，以供對外聯絡，另於土地西側及北側
    則有如附圖所示第三方案編號Ｌ（指東西向道路部分）、Ｍ部分之私設道路，又
    系爭土地上如附圖所示第一方案編號Ｃ、Ｄ部分有共有人乙○○所有之鐵造石棉
    瓦房屋一棟、編號Ｆ部分有共有人未○○所有之加強磚造三層樓房、木造平房、
    磚造平房、鐵造涼棚各一棟、編號Ｋ部分有共有人巳○○、午○○所有之木造平
    房及附圖所示第一方案編號Ａ部分土地之北方緊鄰被上訴人三人與上訴人丁○○
    共有之地號第一０二六號土地等情，業經本院及原審會同台南縣歸仁地政事務所
    人員前往現場勘驗屬實，並有勘驗筆錄、現場圖、土地複丈成果圖及土地登記簿
    謄本等在卷可稽，且為兩造所不爭執，另被上訴人乙○○、丙○○、戊○○三人
    於本院審理期間亦已表明其三人願意將所分得之土地繼續保持共有，至於上訴人
    未○○、酉○○、申○○三人及巳○○、午○○二人則於原審法院判決將其等分
    得之土地繼續保持共有後，其等均未表示不服而提起上訴，且於本院審理期間亦
    未到院表示反對，足証其等應有將其等分得之土地繼續保持共有之意願，爰就原
    審所採及兩造主張之如附圖所示第一方案、第二方案及第三方案等分割方案，分
    述其優劣如後：
  １、附圖所示第二方案：此方案為被上訴人三人於本院審理時所提之方案。按此方
      案所採之分割方法，除將第一方案分配予共有人丁○○之編號Ｂ部分之土地併
      入編號Ａ部分土地而分配予被上訴人外，其餘分割方法均與附圖所示第一方案
      相同，考其原因乃共有人丁○○已於訴訟繫屬後將其應有部分二十分之一轉讓
      予被上訴人乙○○、丙○○、戊○○三人均分，被上訴人三人因而將第一方案
      分配予共有人丁○○之編號Ｂ部分之土地併入編號Ａ部分土地之中，而一併分
      配予被上訴人三人，惟依前所述，雖共有人丁○○已於訴訟繫屬後將其應有部
      分二十分之一轉讓予被上訴人乙○○、丙○○、戊○○三人均分，然被上訴人
      乙○○、丙○○、戊○○三人經本院以書面通知訴訟繫屬之情事後，均未聲請
      承當訴訟（並經兩造之同意），依法仍應列丁○○為上訴人，並將系爭土地按
      其原應有部分比例分配予丁○○，始為允當，乃本方案竟未將系爭土地分配予
      丁○○，足見上開方案顯難謂妥適。
  ２、附圖所示第一方案：此方案為被上訴人三人於原審審理時所提之方案，並為上
      訴人庚○○所同意。按此方案之缺點為上訴人己○○○所分得之土地呈多邊Ｌ
      形（按即編號Ｈ部分），另上訴人財政部國有財產局臺灣南區辦事處臺南分處
      （即失蹤人癸○○財產管理人）所分得之土地則分為Ｄ、Ｅ二處，而不易於做
      整體規劃使用，就土地之有效利用而言，自不利於該共有人；惟此方案之優點
      則為共有人所負擔之道路面積僅為四百七十平方公尺，較諸附圖所示第三方案
      共有人所負擔之道路面積共為七百平方公尺為少，因此就各共有人按原物分割
      後單獨所能分得之土地之多寡而言，此方案自較附圖所示第三方案為優；又本
      方案係將共有人庚○○分得之土地分歸一處（按即編號Ｉ所示），其結果將使
      分得面積僅五十三點五平方公尺之共有人庚○○較易規劃使用該筆土地，反之
      附圖所示第三方案竟將共有人庚○○分得之土地分為Ｊ、Ｋ二處，致使分得面
      積僅五十點零九平方公尺之共有人庚○○更不易規劃使用該筆土地，因此就土
      地整體規劃利用而言，此方案自較附圖所示第三方案為優；又此方案之優點為
      被上訴人三人所分得之Ａ部分之土地與其等個人私有之地號第一０二六號土地
      相鄰，而附圖所示第三方案則未使被上訴人三人所分得之土地與其等個人私有
      之地號第一０二六號土地相鄰，因此就土地之使用效益而言，本方案將使被上
      訴人三人所分得之土地與其個人私有之土地合併使用，而使系爭土地發揮最大
      經濟效益；又系爭土地上如附圖所示第三方案編號Ｌ（指東西向道路而言，不
      包括南北向道路）及Ｍ部分之土地雖現供為道路使用，惟該等土地均非既成道
      路，而係私設道路乙節，業據台南縣歸仁鄉公所函述明確，有該所中華民國八
      十九年六月二十三日八九所建字第八二一０號函一紙在卷可稽，是該等土地如
      經分配予共有人單獨所有之後，該共有人自得自由使用該部分土地，而無單獨
      負擔該部分道路面積或減少該部分土地價值之問題，是本方案上訴人財政部國
      有財產局臺灣南區辦事處臺南分處（即失蹤人癸○○財產管理人）所分得之土
      地，其中Ｅ部分土地，目前雖有部分供為道路使用，惟依前所述，俟其單獨取
      得該部分土地之所有權後，其仍非不得自由使用該部分土地，而無單獨負擔該
      部分道路面積或減少該部分土地價值之問題至明；又本方案其中Ｃ、Ｄ部分之
      土地，其上雖有共有人乙○○所有之鐵造石棉瓦平房，惟被上訴人乙○○已表
      示願意拆除該建物，則分得該部分土地之共有人，自非不可做為整體規劃利用
      ，上訴人財政部國有財產局臺灣南區辦事處臺南分處（即被繼承人曾老尚遺產
      管理人及失蹤人癸○○財產管理人）謂其於系爭土地上並無建物，理應分配得
      以單獨建築使用之空地等語，應屬無據，應不足採。又此方案雖致使上訴人財
      政部國有財產局臺灣南區辦事處臺南分處（即失蹤人癸○○財產管理人）所分
      得之土地分為Ｄ、Ｅ二處及致使上訴人己○○○所分得之編號Ｈ部分之土地呈
      多邊Ｌ形，而不易於做整體之規劃使用，惟上開Ｄ、Ｅ、Ｈ三筆土地面積非小
      ，仍可單獨規劃使用，較諸附圖所示第三方案將被上訴人分得之土地分為Ｂ、
      Ｃ、Ｄ三處，致其中Ｄ部分面積僅四十點五八平方公尺之規劃，仍屬較優，足
      証本方案應較附圖所示第三方案為優；另本方案已預留Ｊ、Ｍ部分土地以供道
      路使用，各共有人分得之土地可由該部分土地進出，以對外聯絡。
  ３、附圖所示第三方案：此方案為上訴人財政部國有財產局臺灣南區辦事處臺南分
      處（即被繼承人曾老尚遺產管理人及失蹤人癸○○財產管理人）於本院審理時
      所提之方案，並為上訴人己○○○所同意。按此方案之優點為該方案係依現有
      道路狀況而為分割，且共有人己○○○分得之土地較為方整；惟其缺點則為此
      方案將使共有人所負擔之道路面積高達七百平方公尺，較諸附圖所示第一方案
      共有人所負擔之道路面積僅為四百七十平方公尺為多，因此就各共有人按原物
      分割後單獨所能分得之土地之多寡而言，附圖所示第一方案自較本方案為優；
      又附圖所示第一方案係將共有人庚○○分得之土地分歸一處（按即編號Ｉ所示
      ），其結果將使分得面積僅五十三點五平方公尺之共有人庚○○較易規劃使用
      該筆土地，反之本方案竟將共有人庚○○分得之土地分為Ｊ、Ｋ二處，致使分
      得面積僅五十點零九平方公尺之共有人庚○○更不易規劃使用該筆土地，因此
      就土地整體規劃利用而言，附圖所示第一方案自較本方案為優；又此方案未能
      使被上訴人三人所分得之土地與其等個人私有之地號第一０二六號土地相鄰，
      而附圖所示第一方案則使被上訴人三人所分得之土地與其等個人私有之地號第
      一０二六號土地相鄰，因此就土地之使用效益而言，本方案自不如附圖所示第
      一方案；又如附圖所示第一方案雖致使上訴人財政部國有財產局臺灣南區辦事
      處臺南分處（即失蹤人癸○○財產管理人）所分得之土地分為Ｄ、Ｅ二處及致
      使上訴人己○○○所分得之編號Ｈ部分之土地呈多邊Ｌ形，而不易於做整體之
      規劃使用，惟上開Ｄ、Ｅ、Ｈ三筆土地面積非小，仍可單獨規劃使用，較諸本
      方案將被上訴人分得之土地分為Ｂ、Ｃ、Ｄ三處，致其中Ｄ部分面積僅四十點
      五八平方公尺之規劃，仍屬較優，足証本方案應不如附圖所示第一方案。另採
      本方案所示之分割方法分割系爭土地，系爭土地分割後之總價值為新台幣（以
      下同）二千九百五十九萬五千二百零八元，而採第一方案所示之方法分割系爭
      土地，則系爭土地分割後之總價值為二千八百八十八萬七千三百五十八元乙節
      ，固有台灣省建築師公會台南縣辦事處中華民國九十年七月二十三日台建師南
      縣鑑字第０一七號土地鑑定報告書一份在卷可稽，惟華聲企業發展鑑定顧問有
      限公司鑑定結果則認採本方案所示之分割方法分割系爭土地，系爭土地分割後
      之總價值為二千二百六十三萬六千八百六十六元，而採第一方案所示之方法分
      割系爭土地，則系爭土地分割後之總價值為二千三百六十三萬三千四百六十七
      元，此亦有該鑑定公司於民國八十九年十月十一日以南文字第一一五三四號函
      檢送之鑑定報告書一份在卷可稽，是尚難據台灣省建築師公會台南縣辦事處所
      為之鑑定報告書認本方案所創造出之整體經濟效益較第一方案所創造出之整體
      經濟效益為高。
四、是綜上所述，本院審酌系爭土地之使用現狀、整體利用之效益、各共有人之利益
    、上開三種分割方案之優劣點、各共有人之意願、被上訴人乙○○、丙○○、戊
    ○○三人於本院審理期間業已表明其三人願意將所分得之土地繼續保持共有，另
    上訴人未○○、酉○○、申○○三人及巳○○、午○○二人則於原審法院判決將
    其等分得之土地繼續保持共有後，其等均未表示不服而提起上訴，且於本院審理
    期間亦未到院表示反對，足証其等應有將其等分得之土地繼續保持共有之意願及
    其他一切情形，認以附圖所示第一方案之分割方法，較為可採，爰採該方案分割
    系爭土地。
五、又按法院裁判分割共有物，除應斟酌各共有人之利害關係，及共有物之性質外，
    尚應斟酌共有物之價格，倘共有人中有不能按其應有部分受分配，或所受分配之
    不動產，其價格不相當時，法院非不得命以金錢補償之，最高法院著有五十七年
    台上字第二一一七號判例可資參照。本件依前開方案分割系爭土地後，各共有人
    所分得之土地，其分割前應有部分之價值與分割後分得部分之價值，經本院函請
    台灣省建築師公會台南縣辦事處鑑定結果，各分割區塊土地之價值及各共有人應
    有部分之價值，其增減差異情形如附表二所示乙節，有台灣省建築師公會台南縣
    辦事處中華民國九十年七月二十三日台建師南縣鑑字第０一七號土地鑑定報告書
    一份在卷可稽，是本院審酌上開鑑定報告書鑑定內容、前開所述土地現狀、使用
    情形、對外交通等一切情狀，因認各共有人間應提出補償及應受領補償之人與金
    額分別如附表三所示。
六、原審採用附圖所示第一方案分割系爭土地，雖無不合，惟原審未就各共有人分得
    之土地，其價格並不相同，其間分得價格高之土地之共有人應命其以金錢補償分
    得價格低之土地之共有人，方屬公平乙節予以審酌，其結果自難謂妥適，是上訴
    意旨求為廢棄改判，為有理由，自應由本院將原判決（確定部分除外）予以廢棄
    ，並改判如主文第二項及第三項所示。
七、本件事証已明確，兩造其餘攻擊、防禦方法及舉証，因與本判決判斷結果，不生
    影響，爰未逐一論述；又本件各共有人所分得之土地，其分割前應有部分之價值
    與分割後分得部分之價值，經本院另行函請華聲企業發展鑑定顧問有限公司鑑定
    其差異，鑑定結果認應受領補償之金額共為六十一萬三千六百九十八元乙節，固
    有該鑑定公司於民國八十九年十月十一日以南文字第一一五三四號函檢送之鑑定
    報告書一份在卷可稽，惟台灣省建築師公會台南縣辦事處鑑定結果則認應受領補
    償之金額共為十一萬二千一百三十八元（詳如附表二所示），足見華聲企業發展
    鑑定顧問有限公司之鑑定結果，顯係認各分割區塊土地之價值相差甚大，惟本院
    審酌系爭土地係坐落於台南縣歸仁鄉郊區較為偏僻之處，都市化程度輕微，各分
    割區塊土地之價值相差應屬不大，足見上開台灣省建築師公會台南縣辦事處之鑑
    定結果應較為可採，爰未依華聲企業發展鑑定顧問有限公司所為之鑑定結果令兩
    造相互補償，併此敘明。
八、據上論結，本件上訴為有理由，爰依民事訴訟法第四百五十條、第四百六十三條
    、第三百八十五條第一項前段、第八十一條、第八十五條第一項但書、第七十八
    條，判決如主文。
中      華      民      國    九十      年      九      月    十九      日
                                    臺灣高等法院臺南分院民事第二庭
                                        審判長法官  吳    志    誠
                                              法官  李    素    靖
                                              法官  李    文    賢
右為正本係照原本作成。
不得上訴。
中      華      民      國    九十      年      九      月    廿一      日
                                        法院書記官  邱    春    榮
附表一：
┌───┬───────────┬────────────┬──────┐
│編號  │共  有  人  姓  名    │共有人應有部分之比例及應│備    考    │
│      │                      │負擔之訴訟費用之比例    │            │
├───┼───────────┼────────────┼──────┤
│ １   │乙  ○  ○            │二十分之一              │            │
├───┼───────────┼────────────┼──────┤
│ ２   │丙  ○  ○            │二十分之一              │            │
├───┼───────────┼────────────┼──────┤
│ ３   │戊  ○  ○            │二十分之一              │於受讓丁○○│
│      │                      │                        │之應有部分六│
│      │                      │                        │十分之一後，│
│      │                      │                        │於訴訟繫屬中│
│      │                      │                        │將其全部應有│
│      │                      │                        │部分十五分之│
│      │                      │                        │一轉讓予訴外│
│      │                      │                        │人李宛珍    │
├───┼───────────┼────────────┼──────┤
│ ４   │財政部國有財產局台灣南│十五分之三              │            │
│      │區辦事處台南分處（即被│                        │            │
│      │繼承人曾老尚之遺產管理│                        │            │
│      │人）                  │                        │            │
├───┼───────────┼────────────┼──────┤
│ ５   │財政部國有財產局台灣南│十五分之三              │            │
│      │區辦事處台南分處（即失│                        │            │
│      │蹤人癸○○之財產管理人│                        │            │
│      │）                    │                        │            │
├───┼───────────┼────────────┼──────┤
│ ６   │未  ○  ○            │十二分之一              │            │
├───┼───────────┼────────────┼──────┤
│ ７   │酉  ○  ○            │六十分之一              │            │
├───┼───────────┼────────────┼──────┤
│ ８   │申  ○  ○            │三十分之一              │            │
├───┼───────────┼────────────┼──────┤
│ ９   │壬○○○              │十五分之一              │            │
├───┼───────────┼────────────┼──────┤
│ １０   │己○○○              │一百三十五分之七        │            │
├───┼───────────┼────────────┼──────┤
│    │庚  ○  ○            │一百三十五分之二        │            │
├───┼───────────┼────────────┼──────┤
│    │巳  ○  ○            │三十分之一              │            │
├───┼───────────┼────────────┼──────┤
│    │午  ○  ○            │三十分之一              │            │
├───┼───────────┼────────────┼──────┤
│    │辛  ○  ○            │十五分之一              │已於訴訟繫屬│
│      │                      │                        │中將其應有部│
│      │                      │                        │分移轉予訴外│
│      │                      │                        │人吳炎東    │
├───┼───────────┼────────────┼──────┤
│    │丁  ○  ○            │二十分之一              │已於訴訟繫屬│
│      │                      │                        │中將其應有部│
│      │                      │                        │分移轉予吳水│
│      │                      │                        │吉、丙○○、│
│      │                      │                        │戊○○三人  │
└───┴───────────┴────────────┴──────┘
附表二：
┌─┬────┬──────┬──────┬──────┬───────┐
│編│        │分割前應有部│分割後分得部│分割前與分割│應提出補償金額│
│  │共 有 人│分之價值（新│分之價值（新│後價值增、減│之人及數額    │
│  │        │台幣）      │台幣）      │情形        │    或        │
│  │姓    名│            │            │            │應受領補償金額│
│號│        │            │            │            │之人及數額    │
├─┼────┼──────┼──────┼──────┼───────┤
│  │乙○○、│            │            │減少二千六百│應受領補償金額│
│１│丙○○、│0000000元   │0000000元   │七十二元    │新台幣(以下同)│
│  │戊○○  │            │            │            │共二千六百七十│
│  │        │            │            │            │二元          │
├─┼────┼──────┼──────┼──────┼───────┤
│２│丁○○  │0000000元   │0000000元   │減少三萬六千│應受領補償金額│
│  │        │            │            │九百一十二元│三萬六千九百一│
│  │        │            │            │            │十二元        │
├─┼────┼──────┼──────┼──────┼───────┤
│３│財政部國│0000000元   │0000000元   │減少五萬六千│應受領補償金額│
│  │有財產局│            │            │九百三十四元│五萬六千九百三│
│  │台灣南區│            │            │            │十四元        │
│  │辦事處台│            │            │            │              │
│  │南分處（│            │            │            │              │
│  │即失蹤人│            │            │            │              │
│  │癸○○財│            │            │            │              │
│  │產管理人│            │            │            │              │
│  │）      │            │            │            │              │
├─┼────┼──────┼──────┼──────┼───────┤
│４│己○○○│0000000元   │0000000元   │減少一萬一千│應受領補償金額│
│  │        │            │            │八百一十六元│一萬一千八百一│
│  │        │            │            │            │十六元        │
├─┼────┼──────┼──────┼──────┼───────┤
│５│庚○○  │427966元    │424162元    │減少三千八百│應受領補償金額│
│  │        │            │            │零四元      │三千八百零四元│
│  │        │            │            │            │              │
├─┼────┼──────┼──────┼──────┼───────┤
│６│財政部國│0000000元   │0000000元   │增加六千四百│應提出補償金額│
│  │有財產局│            │            │一十九元    │六千四百一十九│
│  │台灣南區│            │            │            │元            │
│  │辦事處台│            │            │            │              │
│  │南分處（│            │            │            │              │
│  │即被繼承│            │            │            │              │
│  │人曾老尚│            │            │            │              │
│  │之遺產管│            │            │            │              │
│  │理人）  │            │            │            │              │
├─┼────┼──────┼──────┼──────┼───────┤
│７│未○○、│0000000元   │0000000元   │增加八萬零二│應提出補償金額│
│  │酉○○、│            │            │十八元      │八萬零二十八元│
│  │申○○  │            │            │            │              │
├─┼────┼──────┼──────┼──────┼───────┤
│８│壬○○○│0000000元   │0000000元   │增加九千六百│應提出補償金額│
│  │        │            │            │三十元      │九千六百三十元│
│  │        │            │            │            │              │
├─┼────┼──────┼──────┼──────┼───────┤
│９│巳○○、│0000000元   │0000000元   │增加九千六百│應提出補償金額│
│  │午○○  │            │            │四十六元    │九千六百四十六│
│  │        │            │            │            │元            │
├─┼────┼──────┼──────┼──────┼───────┤
│１０│辛 ○ ○│0000000元   │0000000元   │增加六千四百│應提出補償金額│
│  │        │            │            │一十六元，因│六千四百一十五│
│  │        │            │            │小數點進位原│元            │
│  │        │            │            │因，以六千四│              │
│  │        │            │            │百一十五元計│              │
│  │        │            │            │算          │              │
└─┴────┴──────┴──────┴──────┴───────┘
 附表三：
┌─┬─────────────┬─────────┬─────┬──┐
│編│應提出補償金之人及數額（新│應受領補償金額之人│應受領補償│備註│
│號│台幣）                    │                  │之金額（新│    │
│  │                          │                  │台幣）    │    │
├─┼─────────────┼─────────┼─────┼──┤
│  │財政部國有財產局台灣南區辦│乙○○、丙○○、吳│共受領一百│    │
│  │事處台南分處（即被繼承人曾│志飛              │五十三元  │    │
│  │老尚之遺產管理人）應提出補├─────────┼─────┤    │
│  │償費共六千四百一十九元分配│丁○○            │二千一百一│    │
│  │予下列共有人              │                  │十三元    │    │
│  │                          ├─────────┼─────┤    │
│１│                          │財政部國有財產局台│三千二百五│    │
│  │                          │灣南區辦事處台南分│十九元    │    │
│  │                          │處（即失蹤人癸○○│          │    │
│  │                          │之財產管理人）    │          │    │
│  │                          ├─────────┼─────┤    │
│  │                          │己○○○          │六百七十六│    │
│  │                          │                  │元        │    │
│  │                          ├─────────┼─────┤    │
│  │                          │庚○○            │二百一十八│    │
│  │                          │                  │元        │    │
├─┼─────────────┼─────────┼─────┼──┤
│  │未○○、酉○○、申○○三人│乙○○、丙○○、吳│共受領一千│    │
│  │應提出補償費共八萬零二十八│志飛              │九百零七元│    │
│  │元分配予下列共有人        │                  │          │    │
│  │                          ├─────────┼─────┤    │
│  │                          │丁○○            │二萬六千三│    │
│  │                          │                  │百四十三元│    │
│  │                          ├─────────┼─────┤    │
│  │                          │財政部國有財產局台│四萬零六百│    │
│２│                          │灣南區辦事處台南分│三十一元  │    │
│  │                          │處（即失蹤人癸○○│          │    │
│  │                          │之財產管理人）    │          │    │
│  │                          ├─────────┼─────┤    │
│  │                          │己○○○          │八千四百三│    │
│  │                          │                  │十三元    │    │
│  │                          ├─────────┼─────┤    │
│  │                          │庚○○            │二千七百十│    │
│  │                          │                  │四元      │    │
├─┼─────────────┼─────────┼─────┼──┤
│  │壬○○○應提出補償費共九千│乙○○、丙○○、吳│共受領二百│    │
│  │六百三十元分配予下列共有人│志飛              │二十九元  │    │
│  │                          ├─────────┼─────┤    │
│  │                          │丁○○            │三千一百七│    │
│  │                          │                  │十元      │    │
│  │                          ├─────────┼─────┤    │
│  │                          │財政部國有財產局台│四千八百八│    │
│３│                          │灣南區辦事處台南分│十九元    │    │
│  │                          │處（即失蹤人癸○○│          │    │
│  │                          │之財產管理人）    │          │    │
│  │                          ├─────────┼─────┤    │
│  │                          │己○○○          │一千零一十│    │
│  │                          │                  │五元      │    │
│  │                          ├─────────┼─────┤    │
│  │                          │庚○○            │三百二十七│    │
│  │                          │                  │元        │    │
├─┼─────────────┼─────────┼─────┼──┤
│  │巳○○、午○○應提出補費九│乙○○、丙○○、吳│共受領二百│    │
│  │千六百四十六元分配予下列共│志飛              │三十元    │    │
│  │有人                      ├─────────┼─────┤    │
│  │                          │丁○○            │三千一百七│    │
│  │                          │                  │十五元    │    │
│  │                          ├─────────┼─────┤    │
│  │                          │財政部國有財產局台│四千八百九│    │
│４│                          │灣南區辦事處台南分│十八元    │    │
│  │                          │處（即失蹤人癸○○│          │    │
│  │                          │之財產管理人）    │          │    │
│  │                          ├─────────┼─────┤    │
│  │                          │己○○○          │一千零一十│    │
│  │                          │                  │六元      │    │
│  │                          ├─────────┼─────┤    │
│  │                          │庚○○            │三百二十七│    │
│  │                          │                  │元        │    │
├─┼─────────────┼─────────┼─────┼──┤
│  │辛○○應提出補償費六千四百│乙○○、丙○○、吳│共受領一百│    │
│  │一十五元分配予下列共有人  │志飛              │五十三元  │    │
│  │                          ├─────────┼─────┤    │
│  │                          │丁○○            │二千一百一│    │
│  │                          │                  │十一元    │    │
│  │                          ├─────────┼─────┤    │
│  │                          │財政部國有財產局台│三千二百五│    │
│５│                          │灣南區辦事處台南分│十七元    │    │
│  │                          │處（即失蹤人癸○○│          │    │
│  │                          │之財產管理人）    │          │    │
│  │                          ├─────────┼─────┤    │
│  │                          │己○○○          │六百七十六│    │
│  │                          │                  │元        │    │
│  │                          ├─────────┼─────┤    │
│  │                          │庚○○            │二百十八元│    │
├─┴─────────────┴─────────┴─────┴──┤
│計乙○○、丙○○、戊○○共應受領補償金二千六百七十二元，丁○○應受領│
│補償金三萬六千九百十二元，財政部國有財產局台灣南區辦事處台南分處（即│
│失蹤人癸○○之財產管理人）應受領補償金五萬六千九百三十四元，己○○○│
│應受領補償金一萬一千八百十六元，庚○○應受領補償金三千八百零四元。  │
│                                                                    │
└──────────────────────────────────┘


司法院資訊處製作；財團法人民間司法改革基金會備份。
